【裁判字號】    99,上訴,436
【裁判日期】    990525
【裁判案由】    誣告
【裁判全文】
臺灣高等法院臺中分院刑事判決         99年度上訴字第436號
上  訴  人
即  被  告  劉惠芳
選任辯護人  莊慶洲律師
上列上訴人因誣告案件，不服臺灣苗栗地方法院98年度訴字第70
4號中華民國98年12月24日第一審判決（起訴案號：臺灣苗栗地
方法院檢察署98年度偵字第4039號），提起上訴，本院判決如下
：
    主  文
上訴駁回。
    犯罪事實
一、緣劉惠芳與解○○（民國89年3月生，真實姓名年籍詳卷）
    為母女關係。解○○於97年12月7日因離家未歸，遭父親以
    竹片抽打之方式管教，致解○○身體受有傷害，經苗栗縣警
    察局竹南分局新港派出所員警通報苗栗縣政府社會局後，指
    派社會局社工黃瑞杉負責處理。社工黃瑞杉於97年12月12日
    得知解○○未至學校就學，乃會同財團法人臺灣兒童暨家庭
    扶助基金會（下稱家扶基金會）苗栗分事務所社工林明宜於
    97年12月12日上午11時10分許，至解○○與父母同住之苗栗
    縣後龍鎮新民里4鄰東社38號住處訪視，發現解○○前額、
    雙掌等處均有新挫傷，有再度受虐之情事，故依法緊急安置
    解○○。詎劉惠芳明知社工黃瑞杉於上揭時、地，將解○○
    帶回緊急安置時，並未對其為強制性交之行為，竟因黃瑞杉
    代表苗栗縣政府對劉惠芳提起傷害解○○之告訴，致其心生
    不滿，意圖使黃瑞杉受刑事處分，於98年2月4日至同年月6
    日先後向113婦幼保護專線及新竹市家暴中心社工人員表示
    其遭受性侵害，經社工人員通報苗栗縣家暴中心後，由苗栗
    縣家暴中心社工於98年2月9日偕同劉惠芳至婦幼隊進行性侵
    害案件減少被害人重複陳述作業訊前訪視，劉惠芳並於98年
    2月27日至臺灣苗栗地方法院檢察署向有偵查犯罪職權之臺
    灣苗栗地方法院檢察署檢察官虛構：黃瑞杉於97年12月12日
    上午至其住處欲將女兒解○○帶回安置時，利用其在房間整
    理解○○衣物之際，進入房間內，對其表示「你傷害小孩的
    行為，我可以將你移送法辦，妳將會被處以1年以上4年以下
    徒刑，除非妳跟我配合做那檔事，我才不會將你移送法辦」
    等語，其因而心生畏懼，冀能免於遭到移送，遂配合黃瑞杉
    之要求，與之性交等不實情節，而以此方式誣告黃瑞杉涉犯
    強制性交罪嫌。嗣經臺灣苗栗地方法院檢察署檢察官偵查後
    ，認犯罪嫌疑不足，而於98年6月4日以98年度偵字第1969、
    2756號對黃瑞杉為不起訴處分，該案並因劉惠芳未再議而確
    定。
二、案經江錫麒律師告發後由臺灣苗栗地方法院檢察署檢察官偵
    查起訴。
    理    由
一、證據能力之認定：按被告以外之人於審判外之言詞或書面陳
    述，除法律有規定者外，不得作為證據，刑事訴訟法第159
    條第1項定有明文；復按被告以外之人於審判外之陳述，雖
    不符前4條之規定，而經當事人於審判程序同意作為證據，
    法院審酌該言詞陳述或書面陳述作成時之情況，認為適當者
    ，亦得為證據；當事人、代理人或辯護人於法院調查證據時
    ，知有第159條第1項不得為證據之情形，而未於言詞辯論終
    結前聲明異議者，視為有前項之同意；同法第159條之5規定
    甚明。本案據以認定被告犯罪事實之證據，部分屬於傳聞證
    據，惟因被告及其辯護人與公訴人於本院行準備程序時對證
    據能力均表示無意見，於言詞辯論終結前，亦均未對於證據
    能力聲明異議，依刑事訴訟法第159條之5第1項、第2項規定
    ，視為同意上開證據具備證據能力；本院審酌該等傳聞證據
    作成之情況，亦無違法或不當情事，因而認為適當，故該等
    傳聞證據均具備證據能力而得作為證據。
二、訊據上訴人即被告劉惠芳（下稱被告）固不諱言其於98年2
    月4日至同年月6日先後向113婦幼保護專線及新竹市家暴中
    心社工人員表示其遭受性侵害，並於98年2月9日至婦幼隊由
    社工進行性侵害案件減少被害人重複陳述作業訊前訪視，復
    於98年2月27日至臺灣苗栗地方法院檢察署向有偵查犯罪職
    權之臺灣苗栗地方法院檢察署檢察官指稱：黃瑞杉於97年12
    月12日上午至其住處欲將其女兒解○○帶回安置時，利用其
    在房間整理解○○衣物之際，進入房間內，對其表示「你傷
    害小孩的行為，我可以將你移送法辦，妳將會被處以1年以
    上4年以下徒刑，除非妳跟我配合做那檔事，我才不會將你
    移送法辦」等語，其因害怕遭移送，遂配合黃瑞杉之要求，
    與之性交等語，並對黃瑞杉提出強制性交告訴等情，惟矢口
    否認有何誣告犯行，辯稱：伊所言、所告均為事實，縱黃瑞
    杉被訴強制性交案件業經檢察官為不起訴處分確定，亦僅能
    證明黃瑞杉對其強制性交之證據不足，但不能因此認定伊確
    有誣告，伊與黃瑞杉素昧平生，亦無感情上之糾紛，怎會拿
    貞操和名節開玩笑，且甘冒違法而向司法機關提告，伊並未
    虛構遭黃瑞杉性侵害之情節云云，並願接受測謊。其辯護人
    並為其辯以：如黃瑞杉未與被告發生性關係，黃瑞杉為何告
    以其出生年月日，被告又如何得知黃瑞杉之星座？本件案發
    時為冬季，被告女兒解○○未見黃瑞杉進入被告房間應係所
    處位置或被告將窗簾拉起之故，實難以解○○未見黃瑞杉進
    入被告房間認定被告有誣告之事實云云。經查：
(一)被告上開不否認部分，並有性侵害案件減少被害人重複陳述
    作業訊前訪視紀錄表、113婦幼保護專線諮詢紀錄表、性侵
    害犯罪事件通報表、臺灣苗栗地方法院檢察署98年度他字第
    162號案98年2月27日下午2時30分之訊問詢問筆錄等件在卷
    可稽（見98年度他字第146號卷第2-17頁），是此部分應堪
    以認定。
(二)上開被告申告黃瑞杉涉犯強制性交之案件，經臺灣苗栗地方
    法院檢察署檢察官偵查後，認犯罪嫌疑不足，而於98年6月4
    日以98年度偵字第1969、2756號為不起訴處分，並因被告未
    再議而確定等情，亦為被告所不爭執，且有該不起訴處分書
    在卷可佐。雖被告辯稱：黃瑞杉被訴強制性交案件固經檢察
    官為不起訴處分確定，但該案係因證據不足致無法證實黃瑞
    杉對伊為強制性交之犯行，不能因此即認為伊對黃瑞杉誣告
    ，伊並未虛構遭強制性交之事云云。然：
  １證人黃瑞杉前於其所涉之妨害性自主案件警詢、偵查中均一
    致供稱：97年12月12日上午9點多時，伊接獲新港國小的電
    話，告知被告之女解○○未到學校上課，伊就打電話給家扶
    中心社工林明宜，大約上午10點由林明宜開車來接伊，再前
    往解○○住處，到達後約上午11時許，伊與林明宜叫門後，
    被告出來開門，伊2人站在門口，詢問被告為何解○○未到
    學校上課，被告表示解○○身體不適，伊請被告將解○○帶
    出來，發現解○○額頭上有傷，伊詢問被告解○○之傷勢如
    何而來，被告回答是不小心撞到，因解○○之前已有被家庭
    暴力過，所以這一次要安置，伊告訴被告要依法安置解○○
    ，被告表示其不是監護人，伊請被告聯絡解○○之父親回來
    ，並請被告先行整理解○○需要的衣物及書包，且詢問被告
    是否可以進入幫忙整理，被告應允後，伊與林明宜進入客廳
    ，解○○亦在客廳整理書包，被告則在房間內整理解○○衣
    物，不久被告提出衣物，伊與林明宜協助將衣物提至門口，
    解○○穿鞋後亦隨之走出屋外，伊與林明宜及解○○都在門
    口等候解○○之父親，被告則在屋內，待解○○之父親回來
    後，伊向解○○之父親說明要緊急安置解○○，並交付安置
    保護通知單後離去，過程中伊未曾進入被告之房間等語（見
    98年度偵字第1969號卷第6-8、40-42頁）；於本院審理時亦
    為大致相同之證述（見本院卷第56-60頁）。
  ２證人即家扶基金會苗栗分事務所社工林明宜於警詢、偵查中
    證述：伊於97年12月12日早上10時30分許，至縣政府接黃瑞
    杉一起前往解○○住處，到達後伊與黃瑞杉敲門，被告出來
    開門，當時解○○睡在客廳，伊2人告知被告來意，並要被
    告整理解○○之衣物及書包，被告進入房間整理解○○之衣
    物，伊跟黃瑞杉在客廳等，解○○在整理自己的東西，伊等
    幫忙解○○將東西拿至大門口，伊並與解○○在大門口等，
    黃瑞杉則在客廳提醒被告要拿解○○的健保卡，伊站的位置
    ，可以看見黃瑞杉並未進入被告房間，後來被告告訴黃瑞杉
    健保卡不在這裡，伊與黃瑞杉、解○○就在門口等解○○之
    父親回來，解○○父親回來後把健保卡交給伊2人，黃瑞杉
    並告訴他要將解○○帶回安置後就帶解○○一起離開了等語
    （見98年度偵字第1969號卷第13-14、33-34頁）。
  ３證人即解○○於警詢、偵查中亦證稱：黃瑞杉係縣政府的叔
    叔，97年12月12日有跟明宜老師到伊住處，將伊帶到阿姨（
    指寄養家庭）家，當天叔叔叫伊收書包，並站在客廳等，媽
    媽進去房間幫伊整理衣物，叔叔並沒有進入媽媽房間，媽媽
    房間也沒有什麼聲音，後來爸爸有回來，伊與明宜老師、縣
    政府的叔叔才一起離開等語（見98年度偵字第1969號卷第15
    -16、36-37頁）；於本院更證稱：「(黃瑞杉去妳家將妳帶
    走那天的情形如何？)我記得只有我媽媽幫我收衣服。」、
    「(妳能否清楚看到房內的擺設或情況？)我只有看到擺設的
    東西。」、「(若妳母親房內有人走動，妳能否看得到？)
    看得到。」、「(妳跟林明宜在外面做何事？)就在外面等著
    她把衣服拿出來。」、「妳如何知道妳母親在房內收東西？
    妳有無看到？)我出來時就有往那個窗戶看。」、「(妳要離
    開家裡的那天，有無收拾一些衣服？)有，那我媽媽收拾的
    ，我沒有進去房間幫忙。」、「(妳母親在房內收拾衣物時
    ，妳在何處？)那時我在外面。」、「(妳的書包是誰收拾的
    ？)是我自己在客廳裡收拾的。」、「(當妳在客廳收拾妳書
    包時，妳母親人在何處？)在房間。」、「(當妳在客廳收拾
    妳書包時，黃瑞杉人在何處？)他在我的後面，也是在客廳
    。」、「(妳有無看到黃瑞杉走入妳母親的房間？)沒有。」
    、「(妳母親有無幫忙妳整理書包？)沒有。」、「(那天早
    上社工人員他們何時到妳家？)我不知道，那時我在睡覺、
    我還沒吃早餐，他們幾點來的我不知道。」、「(黃瑞杉等
    人敲門、妳起來後，妳在客廳有看到誰？)我在客廳睡覺，
    我聽到在敲門的聲音，敲完門後我媽媽就出來，然後我就跟
    媽媽一起出去開門，黃瑞杉跟林明宜就進來客廳，然後我就
    收拾東西。」、「(是誰叫妳收拾東西？)林明宜叫我收拾東
    西，然後我就開始收。」、「(妳收東西時，林明宜、黃瑞
    杉都在場？)對。」、「(妳收東西時，妳母親是否就進入房
    內收拾妳的衣服等物？)對。」、「(接下來的情形為何？)
    我書包收好後，林明宜就說「那我們先出來等」，林明宜就
    帶我一起出去，黃瑞杉他還在客廳，沒有出去。然後收好東
    西時，爸爸就回來了。」、「(妳出去後，大門有無關上？)
    沒有。」、「(提示98年度偵字第1969號卷第25頁上圖)妳所
    說的「外面」是不是這張圖所示的「廣場」？)對。」、「(
    妳出來時，外面的那扇大門是開著的？)對。」、「(提示同
    上卷第28頁下圖)妳所說的大門是不是這張圖所示的這扇大
    門？對。」、「(妳母親進去收拾妳衣服時，她有無關上她
    房間的門？)只有關一點點，沒有全部關，有開一點點。」
    、「(林明宜帶妳出去之後，妳在做何事？)那時我在外面站
    著等我媽媽收拾好。」、「(妳母親出來時有沒有拿任何東
    西？)衣服，我不知道有幾件，是用袋子裝的，沒有很大包
    。」、「(妳母親出來時，衣服穿著如何？跟妳原先看到時
    是否相同？)有相同，我記得她上衣是橘色的，褲子我不知
    道。」等語(見本院99年4月6日審判筆錄)。
 ４ 經核上開證人對於證人黃瑞杉並未進入被告房間，證人林明
    宜、解○○在外面廣場時，亦未聽聞被告房間內有何異聲等
    情，互核一致，且證人林明宜、解○○與黃瑞杉並無任何親
    誼關係，況解○○更為被告之女，自無需迴謢黃瑞杉，是渠
    等上揭所述應均具憑信性而堪以採信。是黃瑞杉既未曾進入
    被告房間，如何能在被告房間內與被告發生性交？
(三)雖被告於其申告黃瑞杉對其強制性交之案件中指稱：97年12
    月12日上午苗栗縣政府社會局社工黃瑞杉與家扶基金會社工
    林明宜前來伊住處找伊，說要將解○○帶回安置，林明宜就
    先把解○○帶到大門口，黃瑞杉則走進廚房告訴伊去收拾解
    ○○之衣物，伊就到房間收拾，整理衣服時，黃瑞杉走進伊
    房間內對其表示，如果不與其發生關係，就要將伊移送法辦
    ，伊很害怕，就同意跟黃瑞杉發生關係，黃瑞杉就叫伊將上
    衣掀起並脫掉內褲，黃瑞杉也脫掉自己的牛仔褲及內褲，黃
    瑞杉並問伊有無保險套，伊就拿了一個保險套給黃瑞杉，黃
    瑞杉自行套在生殖器上，並插入伊生殖器內，抽動到射精為
    止，從插入到射精的過程大約15到20分鐘，射精後黃瑞杉自
    化妝櫃上抽取衛生紙包住用過的保險套，並擦拭生殖器，隨
    後穿上衣服走出房間，進入廚房旁邊之浴室，伊聽到沖馬桶
    的聲音，應該是黃瑞杉將保險套丟入浴室馬桶內沖走，之後
    黃瑞杉走到客廳，要伊將解○○衣物整理好，伊收拾好後，
    將衣物拿到客廳，黃瑞杉就走到門外，林明宜與解○○再進
    來拿解○○的物品，因伊沒有解○○之監護權，所以有打電
    話請前夫（即解○○之父）回來，待其回來後，黃瑞杉告知
    緣由後，即與林明宜將解○○帶走，黃瑞杉與其性交時，伊
    有看見其陰毛比較濃密，小腹上方也有毛，皮膚比較黑等語
    （見98年偵字第1969號卷第9-11頁）。然被告上開指述情節
    ，非惟與上開證人等證述不符，且經臺灣苗栗地方法院檢察
    署檢察官於黃瑞杉涉嫌強制性交案件之98年4月29日偵訊時
    ，當庭勘驗黃瑞杉身體結果：黃瑞杉身體下腹部並無體毛，
    未見被告所述之特徵，此有該偵訊筆錄及黃瑞杉下腹部照片
    在卷可稽（見98年度偵字第1969號卷第29-30、42頁），已
    見被告所述與事證不符。再者，觀之被告手繪之現場圖及卷
    附之被告住處相片可知（見98年度偵字第1969號卷第20、22
    -28頁），被告住處大門打開即係面對廚房，右邊係浴廁間
    ，左邊係客廳，面對客廳之左手邊則係被告房間，該房間有
    一扇窗戶係朝著大門方向（見同上偵卷第25頁上），在大門
    可依稀看見窗戶內人影之移動，亦據證人解○○證述在卷（
    並見同上偵卷第23頁上），且欲自被告房間前往廁所必須經
    過大門，是倘若黃瑞杉確實如被告所述，在被告房間內與被
    告發生性交，並將使用過的保險套自被告房間攜往廁所丟入
    馬桶沖掉，則站在大門等候之林明宜、解○○隨時會察覺房
    間內發生之事，且黃瑞杉丟棄保險套時亦勢必經過林明宜、
    解○○之視線，然而林明宜、解○○卻未發現任何異狀，亦
    未曾看到黃瑞杉前往廁所，益見被告所述在在與事證不符。
    況且，依被告所述其遭到黃瑞杉性侵害之情節觀之，衡情實
    難想像在證人林明宜、解○○隨時可能進屋查看之情況下，
    黃瑞杉仍可從容不迫的脅迫被告與之性交，且時間長達15-
    20分鐘，而毫不畏懼遭人察覺？被告所述顯悖於常理，實難
    以採信。
(四)雖解○○於本院審理時證稱：伊書包收好後，林明宜就說「
    那我們先出來等」，林明宜就帶伊一起出去，黃瑞杉他還在
    客廳，沒有出來。後來於伊母親出來後，黃瑞杉就跟著出來
    等語。然，證人林明宜證稱：當時黃瑞杉則在客廳提醒被告
    要拿解○○的健保卡，．．等語，已如上述，顯然縱使被告
    有未與林明宜等人一起出去，而尚停留之情，亦屬在客廳之
    範圍，而從客廳至被告房間以在大門就可以看到（詳後），
    然證人林明宜及解○○均證稱：黃瑞杉並未進入被告房間，
    亦未聽聞有何聲響，則縱令證人黃瑞杉有停留在客廳，而較
    遲出去之情，亦難據此推論證人黃瑞杉有進入被告房間。
(五)雖證人解正祥於本院審理時證稱：伊接到電話後至回家約20
    幾分鐘，回家時看到黃瑞杉剛好關上伊家大門，伊看他神情
    非常緊張，然後他就說「解先生你好，我要拿解○○的健保
    卡」，伊拿健保卡給他後，他說要帶解○○去安置，等安置
    的情形如何，會再跟我聯絡，然後他就走了；另外在廣場看
    不到房間內之情形，有人影走動也觀察不到云云。然，被告
    於檢察官偵查時證稱：伊打電話給解正祥，經過5、6分鐘解
    正祥就回來，黃瑞杉就跟解正祥說，他要帶小孩走的原因，
    說完之後，他就把小孩子帶走了等語(見98年度他字第146號
    偵卷15頁)，與證人解正祥證詞明顯不符，其上開前段之證
    述是否可信已非無疑？再者，本院係經核證人林明宜、解○
    ○之證述後認證人黃瑞杉並未進入被告房間，證人林明宜、
    解○○在外面廣場時，亦未聽聞被告房間內有何異聲等情，
    已如上述，縱令在廣場有看不到房間內之情形，亦不足為被
    告有利之認定，況當時以證人林明宜所站的位置，從大門處
    看確實是可以看到客廳的（見98年度偵字第1969號卷第23頁
    下圖），且當時被告房間門又未關，證人解正祥上開後段所
    稱從廣場看不到房間內及有人影走動也觀察不到等情，仍不
    足證明證人黃瑞杉有進入被告房間，自難為被告有利之認定
    。
(六)雖證人林雅正於原審審理時證稱：在97年12月16日、17日左
    右，被告在半夜2、3點打電話給伊，有事找伊，伊與被告相
    約在隔日見面，被告到伊住處向伊訴說有一個社工，要把她
    女兒帶走，又說社工跟她講說，如果她願意跟他發生關係的
    話，就可以不用告她，後來被告就真的跟他發生關係，當時
    被告的先生還不知道這件事，被告怕跟她先生講，伊問被告
    要怎麼辦，被告說不知道，一直到過一段時間後，伊才找一
    個適當的機會跟被告老公說等語（見原審卷第32-37頁）。
    惟被告於其申告黃瑞杉性侵害之案件偵查中，就檢察官詢問
    其是否曾告訴他人遭受性侵害乙事，供以：伊在農曆過年後
    ，有跟表弟提過這件事，表弟問伊要如何處理，伊想說只是
    講講，表弟叫伊想清楚再決定如何做等語（見98年度偵字第
    1969號卷第11頁），且其於98年2月9日至婦幼隊，由社工進
    行性侵害案件減少被害人重複陳述作業訊前訪視時，亦係陳
    述：案發後直至98年年初才告知弟弟及母親，前夫則係98年
    2月9日才知悉等情（見98年他字第146號卷第4頁），其始終
    未曾提及有向友人林雅正告知其遭性侵害乙事，且依其所述
    ，其前夫係直至98年2月9日始知悉其遭到性侵害，又與證人
    林雅正證述：在被告告訴伊不久後，有找一個時間跟被告前
    夫講等情，互有齟齬，證人林雅正上開所述，已難認為真實
    。況且，被告與證人林雅正雖係朋友關係，然而男女有別，
    其與林雅正之情誼縱屬深厚，衡情亦難以想像其於遭受男子
    性侵害後，不向親人或同性友人求助，反而於夜半時分電話
    聯絡男性友人林雅正，欲向其訴說遭性侵害之心情，其所述
    實啟人疑竇，益徵證人林雅證所述，實不足為有利被告之認
    定。
(七)被告於申告黃瑞杉性侵害之案件偵查中自承：伊後來會打11
    3專線，係因為98年2月2日下午4時30分，在苗栗地方法院民
    事庭就保護令案件開庭時，伊聽到黃瑞杉說要對伊提出傷害
    告訴，且黃瑞杉說因為解○○之父親有監護權所以未對他提
    出傷害告訴，伊聽到後很生氣，就撥打113專線等語（見98
    年度偵字第1969號卷第11頁），又證人黃瑞杉於97年12月31
    日即代理解○○向苗栗地方法院聲請民事暫時保護令，該院
    於98年1月5日收狀，並於98年2月2日下午4時20分開庭審理
    ，代理人黃瑞杉、被告、解○○均出庭，代理人黃瑞杉並稱
    有對被告提出傷害告訴等情，已據本院調取98年度家護字第
    12號查明屬實；而苗栗縣政府以黃瑞杉為送達代收人確實於
    97年12月31日向臺灣苗栗地方法院檢察署具狀對被告提出傷
    害告訴，該案並經苗栗地方法以98年度苗簡字第500號判決
    判處被告拘役59日，嗣經撤回上訴而確定，亦業經本院調閱
    該案卷宗查明屬實，可見被告主觀上就黃瑞杉代表苗栗縣政
    府對其提起傷害告訴乙事心生怨憤，而存有為使黃瑞杉受刑
    事訴追處罰而為誣告之動機存在。至於被告辯護人另以：如
    黃瑞杉未與被告發生性關係，黃瑞杉為何告以其出生年月日
    ，被告又如何得知黃瑞杉之星座云云。惟證人黃瑞杉對此證
    以：可能是伊於98年2月2日至臺灣苗栗地方法院時，將伊身
    分證及機關服務證交給報到處之法警，遭被告看到上面之資
    料所致等語。而查閱上開臺灣苗栗地方法院家事庭卷，98年
    2月2日開庭時被告及黃瑞杉確實均有到場，此有該日之報到
    單影本1份附於該卷可參，是證人黃瑞杉所陳述之情節，尚
    非不可能。況且，黃瑞杉正確的出生年月日為「67年12月18
    日」，並非被告所述之「67年12月16日」，是若果真黃瑞杉
    有跟被告講過其出生年月日，何需故意講對出生年月，而將
    出生日講錯？益徵被告可能是在家事庭報到時，瞄到黃瑞杉
    交給法警之身分證資料，惟因印象模糊，而在事後虛構出上
    開情節時，講錯黃瑞杉之出生日期。是縱令被告能知悉黃瑞
    杉之星座，亦無法憑此做為有利於被告之認定。
(八)綜上所述，黃瑞杉於被告指述之時間、地點，不可能與被告
    發生性行為，已甚明確，被告前揭辯稱，與事證不符，委無
    足採。又關於被告是否遭到黃瑞杉性侵害，乃係其自身經歷
    之事實，無誤信、誤認可能，是被告明知黃瑞杉並未於97年
    12月12日上午，在其住處房間，以若不與之發生性交，則將
    其移送法辦等語，脅迫被告當場與之性交，仍向有偵查權限
    之臺灣苗栗地方法院檢察署申告黃瑞杉涉嫌對其強制性交，
    其有使黃瑞杉受刑事處分之意圖甚明。從而，本件事證明確
    ，被告上開誣告犯行堪以認定，應依法論科。被告請求對其
    測謊自無必要，附此敘明。
三、核被告劉惠芳所為，係犯刑法第169條第1項之誣告罪。原審
    以被告罪證明確，適用刑法第169條第1項之規定，並審酌被
    告僅因不滿遭苗栗縣政府對其提出傷害告訴，即任意誣告，
    導致檢察官發動偵查權，浪費司法資源，蔑視國家司法權，
    且其所誣指之罪，係屬刑法第221條第1項之強制性交罪，最
    輕本刑為3年以上有期徒刑，罪質非輕，而為國家執行公務
    之黃瑞杉因此必須接受有無涉此刑事犯罪之偵查，身心受到
    莫大創傷，且被告其犯後仍飾詞諉過，不知悔悟，惡性重大
    ，自不宜輕縱，否則不足導正濫訴誣告惡風，對被告亦不足
    資警惕教訓，並衡酌素行、犯罪動機、目的、生活狀況、智
    識程度、犯後態度及檢察官具體求刑之範圍等一切情狀，量
    處被告有期徒刑2年6月。經核認事用法並無違誤，量刑亦屬
    妥適。被告以上詞上訴否認犯行，並不足採信，其上訴為無
    理由，應予駁回。
據上論結，應依刑事訴訟法第368條，判決如主文。
本案經檢察官陳惠珠到庭執行職務。
中    華    民    國    99    年    5     月    25    日
            刑事第三庭  審判長法  官  王  增  瑜
                              法  官  廖  柏  基
                              法  官  吳  進  發
以上正本證明與原本無異。
如不服本判決應於收受送達後十日內向本院提出上訴書狀，其未
敘述上訴理由者，並得於提起上訴後十日內向本院補提理由書（
均須按他造當事人之人數附繕本）「切勿逕送上級法院」。
                              書記官  呂  安  茹
中    華    民    國    99    年    5     月    25    日

司法院資訊處製作；財團法人民間司法改革基金會備份。
